【裁判字號】    99,交聲,62
【裁判日期】    990531
【裁判案由】    交管條例聲異
【裁判全文】
臺灣板橋地方法院交通事件裁定          99年度交聲字第62號
原處分機關  交通部公路總局臺北區監理所
異  議  人
即受處分人  甲○○
上列異議人即受處分人因違反道路交通管理處罰條例案件，對於
交通部公路總局臺北區監理所於民國98年12月17日以北監營裁字
第裁40-C00000000號違反道路交通管理事件裁決書所為之處分，
聲明異議，本院裁定如下：
        主  文
異議駁回。
        理  由
一、原處分意旨略以：異議人即受處分人甲○○於民國98年11月
    30日18時56分許，騎乘車牌號碼LLY-233 號重型機車，行經
    臺北縣三峽鎮○○路○ 段與中園街路口，因「酒後駕車駕駛
    人不配合警方酒精測試（經測試3 次皆未測試成功）」之違
    規行為，經臺北縣政府警察局三峽分局交通分隊員警以北縣
    警交大字第C00000000 號舉發違反道路交通管理事件通知單
    當場舉發。原處分機乃於98年12月17日依道路交通管理處罰
    條例第35條第4 項及第67條第2 項（裁決書漏載第2 項）之
    規定，裁處罰鍰新臺幣（下同）60,000元，並吊銷其駕駛執
    照，3 年內不得考領駕駛執照在案。
二、本件異議意旨略以：異議人當日工作結束後，騎乘機車返家
    ，在臺北縣三峽鎮○○街口停等紅燈時，為警員攔停，並帶
    到交通分隊辦公室裡實施酒測。異議人很配合地連續測試三
    次，都沒顯示酒精數據，惟警員說測試不成功，姿勢不對，
    因此開罰單。雖異議人曾經有兩次酒後駕車被罰的紀錄，但
    異議人已約束自己戒酒，當天可能是有用工業酒精擦手，造
    成身上有酒精味道，但不能因此就認為異議人有喝酒。當時
    心想這高額罰款必須工作多久才能湊足，因此心情不好，所
    以拒絕在罰單上簽名。異議人實難甘服，為此聲明異議，請
    求撤銷原處分云云。
三、按汽車（含機器腳踏車）駕駛人駕駛汽車拒絕接受酒精濃度
    測試之檢定者，處60,000元罰鍰，並當場移置保管該汽車及
    吊銷該駕駛執照，且3 年內不得考領駕駛執照。又汽車駕駛
    人，因違反本條例及道路交通安全規則之規定，受吊銷駕駛
    執照處分時，吊銷其持有各級車類之駕駛執照，道路交通管
    理處罰條例第35條第4 項前段、第67條第2 項前段、第68條
    分別定有明文。又對於違反道路交通管理處罰條例之行為，
    當場舉發者，應填記駕駛人或行為人姓名、性別、出生年月
    日、地址、車主姓名、地址、車牌號碼、車輛種類；被查獲
    之駕駛人或行為人為受處分人時，應將該通知單填記後交付
    該行為人簽名或蓋章收受之；拒絕簽章者，仍應將通知聯交
    付該駕駛人或行為人收受，並記明其事由及交付之時間；拒
    絕收受者，應告知其應到案時間及處所，並記明事由與告知
    事項，視為已收受，違反道路交通管理事件統一裁罰基準及
    處理細則第11條第1 項第1 款亦規定明確。
四、經查：
(一)、異議人甲○○於98年11月30日18時56分許，騎乘車牌號碼LL
    Y-233 號重型機車，行經臺北縣三峽鎮○○路○ 段與中園街
    路口時，因「酒後駕車駕駛人不配合警方酒精測試（經測試
    3 次皆未測試成功）」之交通違規，經臺北縣政府警察局三
    峽分局交通分隊警員當場製單舉發。嗣經原處分機關依道路
    交通管理處罰條例第35條第4 項及第67條第2 項（原處分書
    漏載第2 項）之規定，裁處其罰鍰60,000元，並吊銷其駕駛
    執照，3 年內不得考領駕駛執照等情，有臺北縣政府警察局
    北縣警交大字第C00000000 號舉發違反道路交通管理事件通
    知單、交通部公路總局臺北區監理所98年12月17日北監營裁
    字第裁40-C00000000號裁決書各1 紙附卷可稽，此部分事實
    應堪認定。
(二)、本件違規事實，業據證人即本件實施酒駕盤查之臺北縣政府
    警察局三峽分局交通分隊警員乙○○於本院調查時具結證稱
    ：「當時我是執行19時到21時的巡邏勤務，在三峽鎮○○路
    與中園街口等紅燈的時候遇到一部重型機車，我就上前要求
    他路邊停車，當時發現駕駛人身上有酒味，當時駕駛人身上
    都沒有帶證件，我們就跟勤務申心報備，把駕駛人帶回隊部
    查證，那個人就是在庭的異議人，我先請異議人漱口，印象
    中他喝了二杯以上的水，才開始實施酒測，因為酒測需要吹
    氣持續，如果沒有持續吹氣，酒測器就沒有辦法感應，駕駛
    人不是把嘴巴緊閉，就是用舌頭堵住吹氣口，所以就沒有辦
    法測出酒測值，我們就用拒絕酒測舉發。那部酒測儀器沒有
    故障，我們每使用一千次及每年都要檢驗。」等語，並庭呈
    本件對異議人使用之呼氣酒精測試器（器號：076352號）當
    日其他受測者之呼氣酒精測試單（案號629 、測試時間：98
    年11月30日16時23分、測定值0.00 MG/L 、測試合格；案號
    635 、測試時間：98年12月1 日1 時39分、測定值0.00MG/L
    、測試合格）在卷可稽，顯示異議人接受酒測之前後，均可
    測得其他受測者之酒精濃度測定值而無異常狀況。是以，當
    時之酒測儀器並無故障情形，應堪認定。
(三)、異議人雖辯稱其有配合實施酒測云云，然經本院勘驗本件異
    議人拒絕接受呼氣酒精濃度測試之蒐證光碟，內容顯示：警
    員告知已給予異議人漱口，警員先將酒測儀器歸零，並在旁
    解說酒測儀器吹氣方式，迨駕駛人第1 次吹氣，酒測儀器發
    出嗶一聲，顯示測試未成功。在異議人第2 次吹氣前，警員
    示範酒測儀器吹氣方式，並告知異議人已經知道吹氣方法，
    若以舌頭堵住吹氣口或緊閉嘴巴不吹氣，則將開單舉發拒絕
    酒測違規，罰鍰6 萬元，並且將測試過程錄影存證等語。駕
    駛人第2 次吹氣，酒測儀器仍發出嗶一聲，顯示測試未成功
    。警員再次解說吹氣方式，並問異議人是否有喝酒類飲料，
    異議人答稱其有喝保力達，保力達酒精成分比啤酒高，之前
    曾有喝保力達被測出酒精濃度之紀錄等語。駕駛人第3 次吹
    氣，酒測儀器仍發出嗶一聲，顯示測試未成功，警員即開單
    舉發，並告知若不服取締可申訴或向交通法庭聲明異議等情
    ，有本院99年5 月11日勘驗筆錄1 份在卷可稽。是綜觀上開
    勘驗結果，可知於警員於實施酒測過程中，曾多次解說及示
    範呼氣酒精測試器檢測吹氣之方法，亦不斷告知拒絕接受酒
    測之效果，並給予異議人吹氣3 次，前後歷時15餘分。異議
    人雖以口含住或咬住吹管，惟僅吹出微弱氣息或以舌頭堵住
    吹氣口等動作而「佯裝吹氣」，且警員一再強調於呼氣酒精
    測試器有感應前不要中斷吐氣，異議人仍未使酒精濃度測試
    儀器有所感應，而無法測定酒精濃度值。是以，異議人雖於
    形式上有多次接受值勤警員對其進行之呼氣酒精濃度測試，
    惟異議人係以未依正確檢測之方式，致使呼氣酒精濃度測試
    儀器不能測得其呼氣酒精濃度，而消極不配合警員對其進行
    呼氣酒精濃度之測試，仍屬拒絕接受呼氣酒精測試之檢定之
    行為，並不因有佯裝吹氣配合警員進行測試之行為，而得為
    有利異議人之認定。況異議人於本院調查訊問時供承之前曾
    有二次因酒後駕車而被處罰之紀錄，且於本件為警攔停酒測
    前曾有喝保力達等語，異議人既然曾因二次因酒後駕車而被
    處罰，其豈有不知如何配合實施呼氣酒精測試之理？故足認
    異議人係因飲用保力達，惟恐遭測出酒精濃度，而消極不配
    合警員對其進行呼氣酒精濃度測試。
(四)、末按道路交通管理處罰條例第35條第4 項規定，對於駕駛人
    拒絕酒精濃度測試之檢定，除應裁處罰鍰60,000元外，並應
    當場移置保管該汽車及吊銷其持有駕駛執照，較諸同條第1
    項規定駕駛人飲酒後酒精濃度超過規定標準仍駕車之處罰為
    ：「新臺幣15,000元以上60,000元以下罰鍰，並當場移置保
    管該汽車及吊扣其駕駛執照1 年」更為嚴厲，其立法目的即
    在於不讓拒絕酒精濃度測試檢定之駕駛人反獲得寬典，否則
    將使駕駛人易心存僥倖，企圖以拒絕接受測試方法規避罰則
    。又違反道路交通管理事件舉發通知單係用以通知駕駛人所
    受舉發之交通違規事由，並令受舉發之駕駛人得以知悉「應
    到案日期」及「應到案處所」，即完成舉發程序，與該受舉
    發人是否承認所受舉發之違規事實無涉，更不因受舉發人嗣
    後拒簽拒收舉發通知單而有異。倘經舉發違規後，受舉發人
    就違規事實之存否有所爭執，尚得依法定程序提起後續救濟
    ，要非受舉發人當下自認無違規情事，即得恣意拒絕簽收舉
    發通知單圖求卸責，此觀前揭違反道路交通管理事件統一裁
    罰基準及處理細則第11條第1 項第1 款所定之擬制送達效果
    自明，否則不啻鼓勵違規駕駛人若有不服警員取締，均可心
    存僥倖，以拒絕簽收、拒絕受告知之投機方式脫免罰責，規
    避警員之合法舉發。職是本件舉發警員已明確告知異議人違
    規事實、應到案日期及處所等情業如前述，並已於舉發通知
    單載明拒簽收，則本件舉發程序即無違誤，附此敘明。
五、綜上所述，異議人上開所辯，顯係事後卸責之詞，委無可採
    。異議人確有騎乘機車拒絕接受酒精濃度測試檢定之違規行
    為，應屬明確。從而，原處分機關依道路交通管理處罰條例
    第35條第4 項及第67條第2 項（裁決書漏載第2 項）之規定
    ，裁處異議人罰鍰60,000元，並吊銷其駕駛執照，3 年內不
    得考領駕駛執照，於法核無不合。本件異議人之聲明異議為
    無理由，應予駁回。
據上論斷，依道路交通案件處理辦法第19條，裁定如主文。
中    華    民    國    99    年    5     月    31    日
                      交通法庭  法  官  曾正耀
以上正本證明與原本無異
如不服本裁定應於送達後5日內向本院提出抗告狀
                                書記官  田世杰
中    華    民    國    99    年    5     月    31    日

司法院資訊處製作；財團法人民間司法改革基金會備份。
